【裁判字號】    90,重訴,333
【裁判日期】    920422
【裁判案由】    債務人異議之訴
【裁判全文】
臺灣桃園地方法院民事判決  九十年度重訴字第三三三號
    原      告    戊○○
                  己○○
    訴訟代理人    張良舉律師
    複  代理人    甲○○      .
                  乙○○      .
    被      告    丁○○      住台北市○○○路○段三一一巷四三弄五十號之二
    訴訟代理人    謝曜焜律師
    複  代理人    丙○○      住台北市大安區○○○路○段一○六號三樓
右當事人間債務人異議之訴，本院判決如左：
    主    文
確認原告之被繼承人藍世琛簽發，票載發票日民國八十五年十一月十一日，票據號碼
ＴＨ0000000，面額新台幣壹仟伍佰萬元，及自民國八十五年十一月十一日起
，按年息百分之六計算利息之本票債權不存在。
本院八十九年度執字第八一四一號強制執行事件，就原告所有如附表所示土地所為之
強制執行程序，應予撤銷。
訴訟費用由被告負擔。
    事    實
甲、原告方面：
壹、聲明：如主文所示。
貳、陳述：
一、查本件強制執行程序債務人藍世琛早於民國（下同）八十六年六月十六日業已死
    亡，而由原告戊○○（藍世琛之女）與原告己○○（藍世琛之孫）為其繼承人，
    此有戶籍謄本及繼承系統表可稽，合先敘明。
二、本件系爭本票現由原告持有中，故本件本票債權因被告喪失票據之持有而消滅：
    原告之被繼承人藍世琛生前於八十六年五月三十一日與被告丁○○簽立協議書，
    由丁○○將系爭本票交還藍世琛，雙方並約定：「甲方（指被告丁○○）同意將
    如附表所示本票二紙（含系爭本票）交還乙方（指原告之被繼承人藍世琛），俟
    後不得就該二紙本票為任何主張或請求」。藍世琛亡故後，系爭本票現則由原告
    持有中，原告並於庭訊時已攜本票正本庭呈檢視，是故系爭本票債權依民法第三
    百四十三條，因免除債務及喪失票據之持有而消滅，詎料，被告於八十六年五月
    卅一日交還本票後，仍於八十七年元月二十日持系爭本票據以聲請之本院八十六
    年度票字第二二四六號民事裁定及其確定證明書，向本院民事執行處以八十九年
    執字第八一四一號執行程序查封原告被繼承人藍世琛所有如附表所示之不動產，
    此有本院民事執行處通知乙份可稽。
三、系爭強制執行程序所據之執行名義因未合法送達而未確定：
    依被告八十七年元月二十日民事強制執行聲請狀所附執行名義，即本院八十六年
    度票字第二二四六號民事裁定及其確定證明書所載，該本票裁定係於八十六年十
    一月二十日始告確定，惟如上所述，原告之被繼承人藍世琛早於八十六年六月十
    六日業已死亡，則於八十六年十一月間該本票裁定如何對藍世琛合法送達而確定
    ？是故顯見上開本票裁定並未確定，而不得作為執行名義據以聲請本件強制執行
    。職是，本件強制執行之聲請，因執行名義未合法送達並未確定，而顯不合法。
四、原告之被繼承人藍世琛並未簽立所謂「同意書」予被告，被告所提之「同意書」
    乃臨訟偽造者，其上無藍世琛任何簽字，僅蓋有一偽蓋之印章，請庭上務必查明
    ，勿遭矇蔽：查被告於九十年七月十三日所提之民事答辯狀檢附被證一同意書影
    本乙件，依該同意書之內容完全一面倒，有利被告，而不利原告，衡諸事實，實
    不可能，且內容亦與事實不符，原告從未聽聞有此同意書乙事，由上開同意書所
    載內容觀之明顯可見，乃被告為避免訴訟上之敗訴而臨訟偽造者，而依該同意書
    上蓋之印章與藍世琛之印鑑雖故意模仿惟亦不相符。此外，藍世琛於八十六年六
    月七日在院臥病期間，並曾在劉志忠律師見證之下立一授權書予原告戊○○，授
    權戊○○自八十六年五月十九日藍世琛住院之日起，代為處理伊個人名下財產有
    關任何管理，處分收益或設定負擔等行為，並有代理簽名及用印之權。其他有關
    祭祀公業藍林泉公管理人及其他神明會管理職務，授權由原告戊○○協調相關人
    士儘速辦理改選。改選前，並同意將相關印章、文件全部交由戊○○管理、使用
    及為一切必要之管理行為，並有代理簽名、用印之權。上開授權書雖遲於八十六
    年六月七日為配合劉志忠律師能親至醫院見證時始簽訂，惟授權時間乃自八十六
    年五月十九日開始，其時藍世琛並已將所有印章、印鑑交付戊○○保管，故藍世
    琛實不可能於八十六年六月五日病情嚴重之時提供印鑑章蓋於被告所謂之同意書
    上，請庭上命被告提出同意書原本並鑑定是否與印鑑相符，即令與印鑑相符，必
    是盜蓋，因該同意書尚有下列幾點矛盾且與事實不符之處：
（一）藍世琛既於八十六年五月十九日已授權戊○○代為處理一切相關事務，何可能
      於同年六月五日又立同意書稱戊○○無法處理公業相關土地事宜及放棄戊○○
      與丁○○所簽訂之協議書？此同意書內容顯然矛盾。
（二）有關本案系爭本票，戊○○係於八十六年六月七日始自劉志忠律師處取得，此
      有劉律師收執藍世琛、戊○○簽立之收據乙份為憑，故同意書上稱「日前由長
      女戊○○代理本人與世正君簽立協議書乙事，又將二紙本票交還長女戊○○」
      云云，亦與事實不符，因同意書簽立時間為六月五日，該時藍世琛及戊○○尚
      未取得系爭本票。
（三）依藍世琛與丁○○八十六年五月卅一日所立之協議書第一條約定，丁○○交還
      本票二紙並不附帶任何條件，且明白表示俟後不得就該二紙本票為任何主張或
      請求。又協議書第二條約定藍世琛所願交付者僅為「媽祖會」原始憑證，並未
      如同意書上載應交所謂「印鑑證明及相關文件」，同意書所稱顯與協議書不符
      ，且有關媽祖會之原始憑證被告亦早已取得。由上列數點與事實不符及矛盾之
      情即知被告所提出之同意書乃臨訟自行偽造者，有關被告涉偽造文書等之刑事
      責任部分，原告將研究相關問題後再進一步訴追。
五、系爭本票藍世琛之簽立實非出於自由意志，且藍世琛並未積欠被告金錢，亦無其
    他任何債務：
    查有關系爭本票之債務糾紛，戊○○搜尋父之遺物發現藍世琛於八十六年四月八
    日曾委託劉志忠律師發函催討被告交還本案系爭本票，函中並稱「‧‧‧八十五
    年十一月四日丁○○君與其父藍加崇，使本人非出於自由意志，而簽立協議書乙
    紙，將祭祀公業所有土地（座落台北縣樹林鎮圳岸腳一二○、一二一地號土地二
    筆，面積二千五百坪部分）出賣予洪茂吉等人辦理所有權移轉登記所需之權狀、
    文件交予藍加崇、丁○○保管，然迄今渠等仍未辦妥土地移轉登記手續。又於簽
    立前開協議書同時，本人亦受迫以本人名義簽發本票二紙，面額分別為新台幣（
    下同）五百萬元及一千萬元（為一千五百萬元之誤），交予渠等二人。惟本人並
    未積欠渠等金錢，亦無其他任何債務，今丁○○君突委託律師發函向本人追討五
    百萬元之本票票款，於法顯無理由」。故可見藍世琛因受迫非出於自由意志而簽
    立系爭本票，事後並亟力欲取回本票及其裁定，而有八十六年五月卅一日協議書
    之簽訂，既係如此，何可能六月五日又立同意書取消協議書？由此更足見同意書
    之造假。且系爭兩紙本票之簽立均只有簽名及手印，並未蓋章，與一般使用票據
    之習慣不同，此更足見藍世琛當時受迫無故簽立鉅額本票之無奈及不得已。
六、按確認法律關係不存在之訴，如被告主張其法律關係存在時，應由被告負舉證責
    任。次按票據上權利之行使，以票據之占有為必要，若票據喪失，執票人既無由
    行使票據債權，其為他項權利之請求，自應就其請求權存在之事實，負舉證之責
    任。準此，被告既已喪失系爭本票之占有，復不能舉證證明其票據債權存在，則
    被告對原告之票據上權利並不存在，其所取得之執行名義，於此執行名義成立前
    自有債權不存在之事由。
七、綜上所述，本件原告有強制執行法第十四條消滅或妨礙債權人請求之事由發生，
    且原告有民事訴訟法第二百四十七條即受確認判決之法律上利益，爰檢具證物依
    強制執行法第十四條之規定狀請判決如訴之聲明。
參、證據：提出戶籍謄本一件、繼承系統表一件、協議書影本、本院民事裁定影本一
          件、本院裁定確定證明書影本一件、本院民事執行處通知影本一件、授權
          書影本一件、律師函影本一件為證。
乙、被告方面：
壹、聲明：
一、原告之訴駁回。
二、訴訟費用由原告負擔。
貳、陳述：
一、按原告起訴要旨為：「原告之被繼承人藍世琛生前於八十六年五月三十一日，與
    債務人被告簽立協議書，約定被告應將系爭本票二紙交還予藍世琛，是系爭本票
    債權已因被告交還本票予藍世琛而消滅不存在，被告對原告並無任何債存在」云
    云。
二、系爭協議書已於事後由被告與藍世琛二人合意廢棄，原告依據系爭協議書主張「
    被告不得就該二紙本票為任何請求或主張」云云，應無理由：查被告與藍世琛雖
    曾於八十六年五月三十一日簽立協議書，惟因原告戊○○嗣後並未將印鑑證明及
    相關文件交予被告，藍世琛遂於同年六月五日再簽立一同意書予被告，約定：「
    本人（藍世琛）在此聲明，願意放棄前長女戊○○與世正君簽訂之協議書，屆時
    願意履行二紙本票之請求」，故藍世琛既已同意廢棄該協議書，則藍世琛仍須負
    履行系爭二紙本票之義務，當無疑義。原告依據該協議書而主張「被告不得就該
    二紙本票為任何請求或主張」云云，顯無理由。
三、退萬步言，縱使上開協議書嗣後未經廢棄，依據該協議書之約定內容，被告就系
    爭二紙本票對原告仍有債權存在：
（一）按系爭協議書約定：「一、甲方（被告）同意將如附表所示本票二紙交還乙方
      （藍世琛）、、、二、乙方（藍世琛）因身體健康因素，願將所保管之『媽祖
      會』原始憑證交予甲方保管、、、三、雙方簽定本協議書時同時履行前二項義
      務」，是可知只有當藍世琛交付「媽祖會」之原始憑證予被告時，被告始須將
      系爭二紙本票交還予藍世琛，並且不得就該二紙本票為任何主張或請求；若藍
      世琛未履行交付「媽祖會」之原始憑證予被告之義務，則被告毋須將系爭二紙
      本票交付予藍世琛，仍得就該二紙本票為任何請求或主張。
（二）查被告於簽立該協議書之後，雖曾將系爭二紙本票交付予藍世琛之代理人戊○
      ○指定之律師保管，惟藍世琛並未履行協議書中所約定之「交付媽祖會之原始
      憑證予被告」之義務，故承前所述，在藍世琛之繼承人（即原告）履行「交付
      媽祖會之原始憑證予被告」之義務之前，被告自得就系爭二紙本票向被告為任
      何請求或主張。為此，被告以本件答辯（一）狀繕本送達予被告之時，為催告
      原告履行「交付媽祖會之原始憑證予被告」義務之意思通知，限原告於收受本
      件答辯（一）狀繕本起三日內履行前開義務，否則被告即解除系爭協議書之約
      定。綜上所陳，被告就系爭本票對原告確有債權存在。
四、關於被告取得系爭本票之原因關係，被告已於九十年八月十七日庭訊時陳明。且
    原告於起訴狀內亦不否認其對被告原有系爭五百萬元之本票債權存在，原告僅係
    依協議書主張：「系爭本票債權依民法第三百四十三條因免除債務及喪失票據之
    持有而消滅」而已。而協議書又經藍世琛於八十六年六月五日另立一同意書予以
    廢棄，暨表明願履行本票之請求，故被告仍得依台灣桃園地方法院八十六年度票
    字第二二四六號裁定聲請強制執行。
五、又即認協議書未經廢棄，但查該協議書第二條約定「乙方（藍世琛）願將所保管
    之『媽祖會』原始憑證交予甲方（丁○○）保管，如甲方願推動處理『媽祖會』
    土地處分，．．」等文句觀之，藍世琛將媽祖會原始憑證交予被告之目的，乃在
    使被告得以協助處分「媽祖會」之土地。故探求當事人之真意，藍世琛係同意將
    處分「媽祖會」土地所需之原始憑證及相關文件交予被告。職是，該協議書上雖
    僅言及「媽祖會之原始憑證」，但處分土地所需之其它相關證件亦應包括在藍世
    琛應交付之範圍內。茲查處分媽祖會土地需有天、地、人三張原始憑證及九十五
    位創會先賢之名冊等憑證始能竟其事，但原告戊○○僅交付其中一張原始憑證，
    根本無法進行土地之處分，被告才會於簽立該協議書後頻頻向戊○○索取，然戊
    ○○告卻拒不交付，被告乃電請保管本票之劉志忠律師表明：「原告尚有其它證
    件未給，請暫勿將本票交予原告」，但為劉律師所拒（見九十年九月廿一日劉志
    忠律師之證詞）。由此可知，原告並未履行該協議書之義務，而劉志忠律師亦違
    反保管之義務，在原告未履行義務完畢前即將本票交還予原告，應有未合。從而
    ，被告自得合法解除該協議書之法律關係（被告已於九十年十一月六日之答辯（
    二）狀為解除之意思表示），原告自不得再執該協議書為本件起訴之依據。
六、查被告丁○○於八十六年六月五日至醫院向訴外人藍世琛取同意書時，在場之人
    除藍世琛與被告丁○○外，尚有被告之友人陳芳玉（住台北縣深坑鄉○○街二十
    二巷十七弄三號三樓）與照顧藍世琛之看護二人。因該名照顧藍世琛之看護並非
    被告所聘請，且被告僅至醫院探望藍世琛數次，再參諸「被告至醫院所探望之對
    象係藍世琛，而非看護」之事實，被告不可能知悉該看護之姓名、地址等個人資
    料。是被告陳報該名看護之姓名、地址，於事實上確有困難。
七、綜上所陳，被告對原告仍有系爭本票債權存在，被告以系爭本票裁定為執行名義
    ，對原告繼承之財產實施強制執行，依法並無不合，原告之訴顯無理由，應予駁
    回。
參、證據：提出同意書、協議書、承諾書（以上均為影本）各乙份及土地登記謄本乙
          份為證物。
丙、本院依職權調閱本院八十六年度票字第二二四六號、臺灣高等法院八十六年度抗
    字第一五八三號本票裁定事件卷、本院八十九年度執字第八一四一號強制執行事
    件卷、台灣板橋地方法院九十年度訴字第六七五號卷。
    理    由
一、原告起訴主張：原告主張被告以原告之被繼承人藍世琛名義所簽發之系爭本票，
    向本院聲請本票裁定，經本院八十六年度票字第二二四六號裁定准予強制執行確
    定在案，然原告及原告之被繼承人即發票人藍世琛並未積欠被告任何債務，被告
    就系爭本票不得主張任何權利；即使被告認有債務，亦因原告之被繼承人即發票
    人藍世琛生前曾與被告簽立協議書，由被告將系爭本票交還藍世琛，藍世琛亡故
    後，系爭本票現則由原告持有中，故系爭本票債權依民法第三百四十三條，因免
    除債務及喪失票據之持有而消滅，詎被告於交還本票後，仍持系爭本票據以聲請
    之本院民事裁定（補發之裁定）及其確定證明書，向本院民事執行處聲請查封原
    告之財產，為此爰依強制執行法第十四條第二項規定，起訴請求撤銷前揭強制執
    行程序，並請求確認系爭本票裁定之債權不存在等語。被告則以：被告與藍世琛
    雖曾於八十六年五月三十一日簽立協議書，惟因原告戊○○嗣後並未將印鑑證明
    及相關文件交予被告，藍世琛遂於同年六月五日再簽立一同意書予被告，約定藍
    世琛願意放棄前長女戊○○與丁○○簽訂之協議書，屆時願意履行二紙本票之請
    求；退萬步言，縱使上開協議書嗣後未經廢棄，依據該協議書之約定內容，只有
    當藍世琛交付「媽祖會」之原始憑證予被告時，被告始須將系爭二紙本票交還予
    藍世琛，並且不得就該二紙本票為任何主張或請求，惟藍世琛並未履行協議書中
    所約定之「交付媽祖會之原始憑證予被告」之義務，故在藍世琛之繼承人（即原
    告）履行「交付媽祖會之原始憑證予被告」之義務之前，被告自得就系爭二紙本
    票向原告為任何請求或主張等語，資為抗辯。
二、確認法律關係之訴，非原告有即受確認判決之法律上利益者，不得提起之；確認
    證書真偽或為法律關係基礎事實存否之訴，亦同。民事訴訟法第二百四十七條第
    一項定有明文。法律關係之存否不明確，致原告在私法上之地位有受侵害之危險
    ，而此危險得以對於被告之確認判決除去之者，即得依民事訴訟法第二百四十七
    條之規定提起確認之訴（最高法院五十二年台上字第一九二二號判例參照），被
    告以原告之被繼承人藍世琛所簽發前開面額一千五百萬元之本票，聲請准予強制
    執行之民事裁定後，查封原告二人所有附表所示土地，而原告主張系爭本票債權
    不存在，是以該本票債權存否，既為其可強制執行之重要依據，如不訴請確認，
    則原告可受分配範圍，無法明確，其在私法上之地位有受侵害之危險。揆之首開
    說明，原告提起本件確認之訴以排除此項危險，即與上開法條之規定並無不合，
    自有權利保護必要。
三、原告主張被告以原告之被繼承人藍世琛名義所簽發之系爭本票，向本院聲請本票
    裁定，並經本院八十六年度票字第二二四六號裁定准予強制執行確定，原告之被
    繼承人藍世琛生前曾與被告簽立協議書，被告已將系爭本票交還藍世琛，藍世琛
    亡故後，系爭本票現則由原告持有中，被告於交還本票後，仍持系爭本票據以聲
    請之本院民事裁定（補發之裁定）及其確定證明書，向本院民事執行處聲請查封
    原告財產，經本院以八十九年度執字第八一四一號清償票款強制執行事件受理在
    案等情，業據提出本院八十六年度票字第二二四六號裁定書、本院八十九年度執
    字第八一四一號民事執行處通知等為證，並經本院依職權調閱本院八十六年度票
    字第二二四六號、臺灣高等法院八十六年度抗字第一五八三號本票裁定事件卷宗
    、本院八十九年度執字第八一四一號強制執行事件卷宗查閱無訛，復為兩造所不
    爭執，自堪信為真實。
四、按執行名義無確定判決同一效力者，於執行名義成立前，如有債權不成立或消滅
    或妨礙債權人請求之事由發生，債務人亦得於強制執行程序終結前提起異議之訴
    ，強制執行法第十四條第二項定有明文。
（一）原告主張被告所持有系爭本票業已交還原告之被繼承人藍世琛，目前由原告持
      有，被告僅持補發之本票裁定及其確定證明書聲請強制執行，業據其提出八十
      六年五月三十一日協議書及系爭本票影本一紙為證，證人即受藍世琛委託處理
      系爭本票及八十六年六月七日授權書之見證律師劉志忠於另案證稱：「‧‧‧
      他們先在外面談好和解條件才到我事務所寫好協議書，他們之前曾經到我事務
      所開過會，戊○○有提出媽祖會的原始憑證，是一張很大的紙，他們寫協議書
      當天所談條件，戊○○把（媽祖會）原始憑證交給丁○○，而本票一張面額一
      千五百萬元另一張五百萬元要交還給戊○○，因為當時戊○○是丁○○的代理
      人，他們是父女關係，協議書寫好他們都簽字，戊○○應該把媽祖會原始憑交
      給丁○○，戊○○有打電話給（訴外人）洪茂吉，那張原始憑證在（訴外人）
      洪茂吉那邊，當時他們就說好本票二張先放我（即劉志忠律師）這裡，他們二
      人一起去洪茂吉那邊，當天因為是禮拜六下午，洪茂吉有打電話給我，洪茂吉
      說他們二人有去拿原始憑證，拿到之後我本票就可以交給戊○○，後來隔了一
      、二天之後丁○○有打電話給我，他除了拿原始憑證外，還要戊○○拿其他東
      西，那時我本票還沒有還給戊○○，我有跟丁○○說你們協議書就是這樣約定
      ，我必須把本票交給戊○○，如果有問題請他給自己跟戊○○協調，過了一星
      期他們協議沒有結果，我把本票帶到林口長庚醫院，把本票二張交給戊○○，
      而戊○○也有簽收，藍世琛有在本票後面蓋指印，時間是八十六年六月七日。
      他們有請一位看護‧‧‧藍世琛還有意識，身體很虛弱躺在床上，還有一個祭
      祀公會藍春堂在場，那時丁○○有向桃園地院聲請本票裁定，我只根據他們所
      談的條件處理本票的事情，我並沒有處理（本票）裁定的部分」（詳見台灣板
      橋地方法院九十年度訴字第六七五號九十年九月二十一日言詞辯論筆錄）等語
      ；又被告於該案自認：「戊○○把原始憑證交給我，叫我要處理媽祖會的土地
      ，如果處理完畢，才願意付我一千五百萬元‧‧‧我根本沒有處理，重要的文
      件都在戊○○那裡，根本無從處理」等語。另證人即藍世琛之友人藍春堂於該
      案證稱：「我不知道本票的事情，不過藍世琛快死的時候曾經告訴我，本票的
      事情已經委託劉志忠律師處理了」、法官訊以：「有否說為何簽一千五百萬元
      與五百萬元本票二張」？證人藍春堂答：「我不知道，我只知道後來藍世琛和
      解了」等語（詳見台灣板橋地方法院九十年度訴字第六七五號九十一年三月八
      日言詞辯論筆錄）。再核以被告不否認其真正之八十六年五月三十一日協議書
      被告與藍世琛之約定：「一、甲方（被告）同意將如附表所示本票二紙交還乙
      方（藍世琛），俟後不得就該二紙本票為任何主張或請求。二、乙方（藍世琛
      ）因身體健康因素，願將所保管之『媽祖會』原始憑證交予甲方保管，如甲方
      願推動處理『媽祖會』土地處分，處理完成後乙方願給付酬勞一千五百萬元予
      甲方」等情。證人劉志忠之證詞應屬可信。被告既已取得媽祖會之原始憑證，
      即應依雙方協議交還本票，並在被告處理媽祖會土地處分事項完成後，藍世琛
      始給付一千五百萬元酬勞。足認原告主張原告及原告之被繼承人即發票人藍世
      琛並未積欠被告任何債務等事實，與真實相符。
（二）另被告辯稱：藍世琛要求伊處理媽祖會的土地，如果處理完畢，才願意付一千
      五百萬元之酬勞，但戊○○只交付媽祖會的憑證，應再交付九十五創會先賢的
      置產者的原始憑證、神明會印鑑章、戊○○家人的戶籍謄本等，伊即至醫院與
      藍世琛談，過了幾天藍世琛叫人打電話來叫伊去醫院，伊與太太一起去，他即
      出具一份同意書云云。惟原告否認同意書之形式及實質真正。就形式言，被告
      提出之同意書均以繕打為之，僅於立書人藍世琛名字下方蓋有「藍世琛」印文
      ，而原告否認印文之真正。在相同之案情另外之五百萬元本票，於台灣板橋地
      方法院九十年度訴字第六七五號審理時曾將原告所有藍世琛之印章及卷附之協
      議書及同意書送請法務部調查局鑑定其印文是否符。結果同意書中藍世琛之印
      文與原告所持有藍世琛之印章並不相符，而八十六年五月三十一日協議書中「
      藍世琛」印文，因重複蓋印、紋線移位，所蓋印文模糊不清，紋線特徵不明，
      致無法與同意書上「藍世琛」印文比對異同，有法務部調查局九十一年九月二
      十三日調科貳字第九一００五六四七九０號、九十一年十月三十一日調科貳字
      第九一００七五０七二０函在卷在參。另就實質內容言：證人劉志忠所證，其
      在林口長康醫院將系爭本票交給戊○○，藍世琛並在本票後面蓋指印，時間是
      八十六年六月七日等語，目前系爭本票由原告持有中，業經原告提出並經由本
      院當庭勘驗無訛，並有系爭本票影本在卷可稽，被告對系爭本票目前由原告持
      有之事實並不爭執。而觀之同意書內容可知，出具同意書時二紙本票應已交還
      原告戊○○，有同意書影本在卷可按，故時間應在八十六年六月七日之後，但
      被告卻自陳所提出之同意書係其於八十六年六月五日向藍世琛取得云云，其時
      間之先後顯然相互矛盾。又被告直陳，同意書是在醫院裡，藍世琛蓋上印章後
      由看護交付云云，惟查，同意書如此重要之文件，竟委由看護交付，亦與常情
      不符。綜上，被告對其所提出之同意書，未能舉證其形式及實質之真正，其所
      為之抗辯，不足採信。
（三）另原告主張系爭本票乃是發票人藍世琛被脅迫所簽發，且兩造並無任何債權債
      務關係，經查：１、原告並無提出任何證據以證明藍世琛是受脅迫而簽發系爭
      本票，僅空言指稱，不足採信。２、依照被告所提出藍世琛於八十五年十一月
      十三日所書寫之承諾書，藍世琛願意給付一千五百萬元，然係在承諾書所載土
      地所有權移轉登記完成時，系爭土地業因於八十七年一月二十日判決移轉登記
      （原因發生日期為八十六年二月十四日），而藍世琛於八十六年六月十六日死
      亡，因此雙方所約定之條件尚未成就，則藍世琛豈可能於八十五年十一月十一
      日簽發系爭本票交付予被告，故被告主張因承諾書而取得系爭本票，不足採信
      。綜上所述，被告並無提出證據證明被告與藍世琛間之債權債務關係，而如何
      取得系爭本票，故原告主張藍世琛與被告間並無債權債務關係，因此被告取得
      系爭本票並無相當對價，所以系爭本票債權不存在，應可採信。
五、按確認法律關係不存在之訴，如被告主張其法律關係存在時，應由被告負舉證責
    任。次按票據上權利之行使，以票據之占有為必要，若票據喪失，執票人既無由
    行使票據債權，其為他項權利之請求，自應就其請求權存在之事實，負舉證之責
    任（最高法院四十二年台上字第一七０號、五十年台上字第二八七六號判例參照
    ）。準此，被告既已喪失系爭本票之占有，復不能舉證證明其票據債權存在，已
    如前述，則被告對原告之票據上權利並不存在，其據此本票所聲請本院八十六年
    度票字第二二四六號裁定裁定准予強制執行，所取得之執行名義，於此執行名義
    成立前自有債權不存在之事由，從而，原告依強制執行法第十四條第二項規定，
    起訴主張本院八十九年度執字第八一四一號強制執行事件，就原告之被繼承人藍
    世琛所有而由原告繼承如附表所示土地所為之強制執行程序，應予撤銷，並請求
    確認被告就系爭本票對原告之票據權利不存在，均為有理由，應予准許。
六、因本案事證已臻明確，兩造其餘主張陳述及所提之證據，於本件判決結果並無影
    響，遂不一一論述，併此敘明。又被告聲請將協議書及同意書之正本，再送請內
    政部警政署刑事警察局鑑定其上藍世琛印文是否相同，本院認已無再度送請鑑定
    之必要，附此敘明。
據上論結，本件原告之訴為有理由，依民事訴訟法第七十八條，判決如主文。
中      華      民      國    九十二    年      四      月    二十二    日
                                臺灣桃園地方法院民事第一庭
~B法      官  張益銘
右為正本係照原本作成。
如對本判決上訴，須於判決送達後廿日內向本院提出上訴狀。
中      華      民      國    九十二    年      四      月    二十二    日
~B法院書記官  卓清和


司法院資訊處製作；財團法人民間司法改革基金會備份。
